臺灣屏東地方法院刑事判決　　　　　　 100年度選訴字第18號
公　訴　人　臺灣屏東地方法院檢察署檢察官
被　　　告　張森松
被　　　告　林美英
上列被告因妨害投票案件，經檢察官提起公訴（99年度選偵字第
148 號），被告於準備程序中，就被訴事實為有罪之陳述，本院
告知其簡式審判程序之旨，並聽取當事人意見後，裁定由受命法
官獨任依簡式審判程序審理，茲判決如下：
    主  文
張森松、林美英共同意圖使特定候選人當選，以虛偽遷徙戶籍取
得投票權而為投票，各處有期徒刑月，如易科罰金，均以新臺
幣壹仟元折算壹日。均緩刑貳年，緩刑期間付保護管束，並應各
接受肆拾小時之法治教育課程。均褫奪公權壹年。
    事實及理由
壹、程序部分
一、本件被告張森松、林美英所犯妨害投票罪，係死刑、無期徒
    刑、最輕本刑為3 年以上有期徒刑以外之罪，被告2 人於本
    院準備程序中就被訴事實為有罪之陳述，經法官告知簡式審
    判程序之旨，並聽取公訴人、被告之意見後，由本院依刑事
    訴訟法第273 條之1 第1 項規定，裁定進行簡式審判程序。
二、本件之證據調查，依刑事訴訟法第273 條之2 規定，不受同
    法第159 條第1 項、第161 條之2 、第161 條之3 、第163
    條之1 及第164 條至第170 條有關證據提示、交互詰問及傳
    聞證據等相關規定之限制，合先敘明。
貳、實體部分
一、本件犯罪事實及證據，除就事實部分補充、更正：「張森松
    、林美英共同意圖使曾福金（已另由檢察官為不起訴處分確
    定）當選屏東縣內埔鄉鄉民代表，基於以虛偽遷徙戶籍取得
    投票權而為投票之犯意聯絡」；另就證據部分補充：「被告
    張森松、林美英等人各於本院準備程序中之自白」外，餘均
    引用附件起訴書之記載。
二、核被告張森松、林美英等人所為，均係犯刑法第146 條第2
    項之意圖使特定候選人當選，以虛偽遷徙戶籍取得投票權而
    為投票罪。被告張森松、林美英間，就各自虛偽遷徙戶籍部
    分，各有犯意聯絡及行為分擔，均為共同正犯。爰審酌被告
    2 人為使曾福金取得選舉優勢當選屏東縣內埔鄉鄉民代表，
    明知自己與該鄉利害毫不相干，猶遷入戶籍，越俎代庖表達
    該選區之民意，違反民主運作、地方自治之精神，妨害選舉
    之純正及公平性；惟考量渠等所以違法，係出於親誼人情之
    動機，尚非至為惡劣，且犯後均坦承犯行，足認已有悔意，
    且渠等最近5 年內均無前科，有臺灣高等法院被告前案紀錄
    表在卷可證，素行容可，並斟酌渠等犯罪手段、所生危害等
    一切情狀，各量處如主文所示之刑，並分別諭知易科罰金之
    折算標準。又查被告2 人最近5 年內未曾因故意犯罪受有期
    徒刑以上刑之宣告，有上開被告前案紀錄表在卷可憑，衡酌
    被告2 人犯後均坦承犯行，應已具悔意，信渠等經此教訓，
    已知所警惕，而無再犯之虞，爰分別均宣告緩刑2 年，以勵
    自新。另慮及被告7 人所以為本案犯行，無非起於法治觀念
    淡薄，為確保渠等能建立正確法治觀念，引以為戒，進而慎
    行，本院認除前開緩刑宣告外，另有課予被告2 人一定負擔
    之必要，爰依刑法第74條第2 項第8 款規定，命被告2 人應
    各接受40小時之法治教育，以冀導正其法律觀念；又因此屬
    刑法74條第2 項第8 款預防再犯所為必要命令之宣告，依刑
    法第93條第1 項第2 款規定，各諭知於緩刑期間付保護管束
    ，俾能由觀護人予以適當督促，發揮附條件緩刑制度之立法
    美意及避免短期自由刑執行所肇致之弊端，以期符合本件緩
    刑目的。末按公職人員選舉罷免法第113 條第3 項之褫奪公
    權宣告，寓有強制性，乃刑法第37條第2 項之特別規定，自
    應優先適用，亦即依據公職人員選舉罷免法第98條第3 項關
    於褫奪公權之特別規定者，不受刑法第37條第2 項所定宣告
    6 月或1 年以上有期徒刑之限制，然關於褫奪公權之期間，
    仍應適用刑法總則之規定。因被告2人所犯屬刑法分則第6章
    之妨害投票罪，且經宣告有期徒刑以上之刑，爰依公職人員
    選舉罷免法第113 條第3 項、刑法第37條第2 項等規定，諭
    知如主文所示之褫奪公權。末按緩刑之效力不及於從刑與保
    安處分之宣告，刑法第74第5 項定有明文，且同法第37條第
    5 項但書亦明定宣告褫奪公權同時宣告緩刑者，其褫奪公權
    之期間自裁判確定時起算。從而，本件依法宣告之褫奪公權
    非緩刑效力所及，故主文中關於緩刑之宣告應記載於褫奪公
    權之前，附此敘明。
據上論斷，應依刑事訴訟法第273 條之1 第1 項、第299 條第1
項前段、第310 條之2 、第454 條第2 項，公職人員選舉罷免法
第113 條第3 項，刑法第11條、第28條、第146 條第2 項、第41
條第1 項前段、第74條第1 項第1 款、第2 項第8 款、第93條第
1 項第2 款、第37條第2 項，判決如主文。
本案經檢察官潘國威到庭執行職務。
中    華    民    國   100    年    5     月    25    日
                   刑事第三庭   法  官  陳茂亭
以上正本證明與原本無異。
如不服本判決應於收受判決後10日內向本院提出上訴書狀，並應
敘述具體理由；其未敘述上訴理由者，應於上訴期間屆滿後20日
內向本院補提理由書（均須按他造當事人之人數附繕本）「切勿
逕送上級法院」。
中    華    民    國   100    年    5     月    25    日
                                書記官  黃佳惠
附錄法條：
中華民國刑法第146條第2項
意圖使特定候選人當選，以虛偽遷徙戶籍取得投票權而為投票者
，亦同。